臺灣高雄地方法院刑事判決　　　　　　　　　　　　九十三年度訴字第二五號
　　公　訴　人　臺灣高雄地方法院檢察署檢察官
　　被　　　告　甲○○
　　指定辯護人　本院公設辯護人戊○○
　　被　　　告　丙○○
　　選任辯護人　洪千琪律師
右列被告因違反毒品危害防制條例等案件，經檢察官提起公訴（九十三年度偵字第六
三四一號），本院判決如左：
    主  文
丙○○運輸第三級毒品，處有期徒刑伍年陸月。扣案之第三級毒品愷他命（驗後淨重
貳佰伍拾玖點伍壹公克，純度約百分之貳拾貳點）及隱形眼鏡保養液瓶壹瓶，沒收
之。
甲○○未經許可，於航空站攜帶刀械，處有期徒刑陸月，如易科罰金，以佰元折算
壹日。扣案之手指虎壹個沒收。
    事  實
一、丙○○基於運輸毒品之犯意，在菲律賓馬尼拉市某ＰＵＢ內，向不詳人士購入第
    三級毒品愷他命一包後，其明知愷他命係毒品危害防制條例第二條第二項第三款
    規定之第三級毒品，且為經政府公告管制進口之物品，竟以其所有之隱形眼鏡保
    養液瓶一瓶，內裝礦泉水並溶解凱他命之方式（驗前淨重二百六十七點九公克，
    驗後淨重二百五十九點五一公克，純度約百分之二十二點三），置於隨身行李中
    ，於民國九十三年三月二十八日十三時二十分許，自菲律賓馬尼拉機場搭乘中華
    航空ＣＩ─六三八號班機，私運上開毒品進口；甲○○明知手指虎係經主管機關
    公告列為管制刀械，非經許可不得持有，竟於九十三年三月二十八日十三時二十
    分許，自菲律賓馬尼拉機場搭乘中華航空ＣＩ─六三八號班機入境我國後，在高
    雄國際機場航空站內，未經許可非法持有手指虎一只，嗣於同日下午十四時四十
    分許，丙○○、甲○○入境我國高雄國際機場時，均為警查獲，並扣得裝有上開
    毒品（液態）之隱形眼鏡保養瓶一瓶及手指虎一只。
二、案經高雄市政府警察局三民第二分局報請臺灣高雄地方法院檢察署檢察官偵查起
    訴。
    理  由
一、訊據被告甲○○及丙○○固承認於右揭時、地，分別攜帶手指虎一只及以隱形眼
    鏡保養液瓶一瓶，內裝礦泉水並溶解凱他命之方式（驗前淨重二百六十七點九公
    克，驗後淨重二百五十九點五一公克，純度約百分之二十二點三），置於隨身行
    李中入境臺灣地區時，為警查獲，並扣得裝有上開毒品（液態）之隱形眼鏡保養
    瓶一瓶及手指虎一只等事實，惟均矢口否認有上開犯行，丙○○辯稱：係欲供自
    已施用，並無運輸之犯意，且入關時即被查獲，應為未遂云云；甲○○則辯稱：
    伊不知道是違禁物，且僅持有一只手指虎，應非運輸，所犯僅係槍砲彈藥刀械管
    制條例第十四條第三項之犯行云云。惟查：
  (一)上開被告二人坦承之事實，核與證人即與被告二人一同自菲律賓搭乘華航班機返
    台蕭煥禧、乙○○、許國良於警詢時之證述情節相符，並有財政部高雄關稅局高
    雄機場分局九十三年三月二十八日（九三）高機移字第０一六號、第０一七號函
    各一份、財政部高雄關稅局偵訊談話筆錄二份、高雄關稅局扣押貨物、運輸工具
    收據及搜索筆錄二份、扣押筆錄二份、扣押物品目錄表二份、照片六幀、扣押物
    品清單一紙（見警卷第三五至四八、五八至六０頁，九十三年度偵字第六三四一
    號偵卷第三頁）等件在卷可稽，堪信為真。而扣案被告丙○○運輸之物品確為第
    三級毒品愷他命，且驗前淨重二百六十七點九公克，驗後淨重二百五十九點五一
    公克，純度約百分之二十二點三之情，亦有高雄醫學大學附設中和紀念醫院九十
    三年六月一日檢驗報告、內政部警政署刑事警察局九十三年三月三十一日鑑驗通
    知書各一紙在卷可憑（見上開偵卷第七、十二頁）。又扣案之手指虎一只，經送
    鑑結果，確屬槍砲彈藥刀械管制條例列管之手指虎，為管制刀械之事實，亦有高
    雄市政府九十三年五月五日函附卷可稽（見上開偵卷第九、一０頁）。是被告二
    人上開自白部分與事實相符，應堪認為真實。
  (二)被告丙○○雖否認有運輸及私運進口管制品第三級毒品入境我國之犯行，辯稱：
    僅係供自己施用，且入關時即被查獲，應屬未遂云云。惟按毒品危害防制條例之
    運輸毒品罪，所稱之「運輸」係指轉運輸送而言，不以國外輸入國內或國內輸出
    國外者為限，其在國內運送者，亦屬之。至於運輸之動機、目的是否意在為己或
    他人，運輸之方法為海運、空運或兼而有之，均非所問。至零星夾帶或短途持送
    者，雖得斟酌實際情形，依持有毒品罪論科，但仍以無運輸或販賣之意圖為限（
    最高法院九十二年台上字第五三九九號判決意旨參照）；又毒品之運輸或持有，
    應以程途之遠近及數量之多寡，並依實際情形參酌被告之犯意而為認定。次按運
    輸毒品祇以所運輸之毒品已實施運送為已足，並非以運抵目的地為完成犯罪之要
    件，換言之，區別該罪既遂、未遂之依據，應以已否起運為準，既已起運，構成
    該罪之輸送行為即已完成，不以達到目的地為既遂條件（最高法院九十二年台上
    字第三０九六號判決意旨參照）。經查：１、本件被告丙○○係將愷他命自國外
    （菲律賓馬尼拉）以空運之方式輸入我國境內，具相當之程途，已非短途持送。
    又運輸之愷他命數量驗前淨重高達二百六十七點九公克（驗後淨重二百五十九點
    五一公克，純度約百分之二十二點三），衡諸上開數量非僅供其一人施用至明，
    更可有餘進而轉售他人，且市價非薄，顯亦非零星夾帶，本院綜合上情，認被告
    丙○○上開辯稱：並無運輸之意，僅供伊自己施用云云，應係犯後卸責之詞，委
    無可採；２、又被告丙○○係將第三級毒品且為管制物品之愷他命，以隱形眼鏡
    保養液瓶一瓶，內裝礦泉水並溶解愷他命之方式，置於隨身行李中，於九十三年
    三月二十八日十三時二十分許，自菲律賓馬尼拉機場搭乘中華航空ＣＩ─六三八
    號班機，私運上開毒品進口，而於同日下午十四時四十分許，入境我國高雄國際
    機場時，為警查獲之事實，已如前述，則被告既已將上開毒品愷他命實施運送，
    衡諸上開說明，構成該罪之運輸行為即已完成，而已既遂，是被告上開所辯：入
    關時即被查獲，應屬未遂云云，顯亦不足採信。綜上所述，被告丙○○上開所辯
    ，均不足採信，其前揭犯行，堪以認定。
  (三)被告甲○○雖辯稱：伊不知道是違禁物，且僅持有一只手指虎，應非運輸，所犯
    僅係槍砲彈藥刀械管制條例第十四條第三項之犯行云云。惟按手指虎係屬槍砲彈
    藥刀械管制條例中所稱之刀械，同條例第四條第一項第三款定有明文，上開條例
    經立法院三讀通過且施行有年，被告甲○○並曾有違反槍砲彈藥刀械管制條例案
    件之前科（詳後述），自不得委為不知。被告甲○○所有扣案之手指虎一只，經
    送鑑結果，確屬槍砲彈藥刀械管制條例列管之手指虎，為管制刀械之事實，有高
    雄市政府九十三年五月五日函附卷可稽，已如前述，是被告上開所辯：伊不知道
    是違禁物云云，顯不足採。又被告林奕良持有之手指虎僅一只，且辯稱僅係持有
    等語，揆諸前揭判決意旨並綜合卷證資料，認被告只攜帶一個，屬零星夾帶，核
    無運輸之犯意，其上開所辯：伊僅係持有，並無運輸之意等語，尚堪採信。然被
    告係於機場即航空站攜帶上開刀械手指虎，上情亦為被告林奕良所不爭執，是其
    所犯應為槍砲彈藥刀械管制條例第十五條第二款之犯行，被告誤認為係犯同條例
    十四條第三項，當有違誤，而不足採。是被告甲○○有於航空站攜帶刀械之犯行
    ，亦堪以認定。
  (四)綜上所述，被告丙○○、甲○○分別有事實欄所載之犯行，事證明確，犯行均堪
    以認定。
二、按愷他命係毒品危害防制條例第二條第二項第三款所稱之第三級毒品，且屬行政
    院公告管制物品項目及其數額中甲項第四款所列之管制進出口物品（參九十二年
    十月二十三日修正之管制物品項目及其數額及行政院九十一年一月二十三日院台
    法字第０九一０００一六０五號公告資料）。是核被告丙○○所為，係犯毒品危
    害防制條例第四條第三項之運輸第三級毒品罪及懲治走私條例第二條第一項私運
    管制物品罪。被告丙○○所犯上開運輸第三級毒品罪、私運管制物品罪二罪，係
    一行為而觸犯數罪名，為想像競合犯，應依刑法第五十五條規定，從一較重之運
    輸第三級毒品罪處斷。又手指虎係槍砲彈藥刀械管制條例第四條第一項第三款之
    刀械，是核被告甲○○所為，則係犯槍砲彈藥刀械管制條例第十五條第二款之未
    經許可，於航空站攜帶刀械罪。公訴人起訴書誤認係犯同條例十二條第三項之罪
    嫌及審理時變更起訴法條為十四條第一項之罪，均尚有未洽，惟起訴之基本社會
    事實相同，爰依法變更起訴法條，併予敘明。又被告丙○○前因違反著作權法案
    件，經本院於八十九年九月二十二日以八十九年度易字第三四七一號判處有期徒
    刑一年二月，緩刑四年（行為時尚未緩刑期滿，惟現已緩刑期滿，且不構成累犯
    ）；被告甲○○前有違反槍砲彈藥刀械管制條例等前科，有臺灣高等法院被告全
    國前案紀錄表一份在卷可稽。爰審酌上情，及被告丙○○運輸第三級毒品愷他命
    返台，數量驗前淨重仍達二百六十七點九公克（驗後淨重二百五十九點五一公克
    ，純度約百分之二十二點三），助長施用毒品之風氣，影響所及，非僅吸毒之多
    數人生命、身體及健康受其侵害，吸毒者之家庭更因而遭受一定之衝擊，嚴重危
    害國人身心健康及社會治安，危害之鉅，當非個人一己之生命、身體法益所可比
    擬，且被告丙○○犯後仍飾詞圖卸其責，原應予相當程度之刑事非難，惟念及所
    攜帶進口之毒品尚未流入市面即經財政部高雄關稅局人員查獲，未造成實際危害
    ，所攜帶之數額雖為數不少；被告甲○○犯罪之動機、目的、手段、品行、智識
    程度、犯罪所生危害不大及犯罪後否認犯行等一切情狀，分別量處如主文所示之
    刑，以資懲儆。被告甲○○部分，並諭知易科罰金之折算標準。本案公訴人就丙
    ○○運輸毒品來台，且犯後否認犯行，認危害我國人民身心健康至深且鉅，而於
    起訴書中具體求刑有期徒刑十年，固非無見，惟審酌丙○○所攜帶進口之毒品尚
    未流入市面即經財政部高雄關稅局人員查獲，未造成實際危害等情，認上開求刑
    稍屬過高，故未予採納。扣案之第三級毒品愷他命（驗前淨重二百六十七點九公
    克，驗後淨重二百五十九點五一公克，純度約百分之二十二點三），查獲機關既
    未依毒品危害防制條例施行細則第十一條之一予以沒入銷燬，則參照院字第二八
    三二號之解釋，仍依毒品危害防制條例第十九條第一項前段規定，宣告沒收之，
    至於送鑑耗損之愷他命，既已滅失，自無庸再予宣告沒收之必要，併此敘明。另
    扣案裝液態愷他命之隱形眼鏡保養液瓶壹瓶，係用以稱裝上開毒品，以便攜帶運
    送，為供犯罪所用之物，亦依同法第十九條第一項前段規定併予宣告沒收。又扣
    案之手指虎一只係屬違禁物，應依刑法第三十八條第一項第一款宣告沒收。
據上論斷，應依刑事訴訟法第二百九十九條第一項前段、第三百條，毒品危害防制條
例第四條第三項、第十九條第一項前段，懲治走私條例第第二條第一項，槍砲彈藥刀
械管制條例第十五條第二款，刑法第十一條、第五十五條、第四十一條第一項前段、
第三十八條第一項第一款，罰金罰鍰提高標準條例第二條，判決如主文。
本案經檢察官丁○○到庭執行職務。
中    華    民    國      九十三      年      十一   月      十七       日
                                    臺灣高雄地方法院刑事第十五庭
                                        審判長法  官  莊松泉
                                              法  官  林揚奇
                                              法  官  林永村
右正本證明與原本無異。
如不服本判決，應於判決送達後十日內，向本院提出上訴狀。
                                              書記官  唐美玲
中    華    民    國      九十三      年      十一   月       十七      日
附錄本案論罪科刑法條全文：
毒品危害防制條例第四條
製造、運輸、販賣第一級毒品者，處死刑或無期徒刑；處無期徒刑者，得併科新臺幣
一千萬元以下罰金。
製造、運輸、販賣第二級毒品者，處無期徒刑或七年以上有期徒刑，得併科新臺幣七
百萬元以下罰金。
製造、運輸、販賣第三級毒品者，處五年以上有期徒刑，得併科新臺幣五百萬元以下
罰金。
製造、運輸、販賣第四級毒品者，處三年以上十年以下有期徒刑，得併科新臺幣三百
萬元以下罰金。
製造、運輸、販賣專供製造或施用毒品之器具者，處一年以上七年以下有期徒刑，得
併科新臺幣一百萬元以下罰金。
前五項之未遂犯罰之。
懲治走私條例第二條
私運管制物品進口、出口逾公告數額者，處七年以下有期徒刑，得併科新臺幣三百萬
元以下罰金。
以犯前項之罪為常業者，處三年以上十年以下有期徒刑，得併科新臺幣五百萬元以下
罰金。
第一項之未遂犯罰之。
第一項所稱管制物品及其數額，由行政院公告之。
槍砲彈藥刀械管制條例第十五條第二款：
未經許可攜帶刀械而有下列情形之一者，處二年以下有期徒刑：
二、於車站、埠頭、航空站、公共場所或公眾得出入之場所犯之者。
